【裁判字號】    98,交聲,42
【裁判日期】    980206
【裁判案由】    違反道路交通管理處罰條例
【裁判全文】
臺灣宜蘭地方法院交通事件裁定          98年度交聲字第42號
原處分機關  交通部公路總局臺北區監理所宜蘭監理站
異  議  人
即受處分人  甲○○
上列異議人即受處分人因違反道路交通管理處罰條例案件，對於
交通部公路總局臺北區監理所宜蘭監理站於民國98年1月19日所
為之宜監字第裁43-Q00000000號裁決處分，聲明異議，本院裁定
如下：
    主  文
原處分關於汽車駕駛人酒精濃度超過規定標準，吊扣聯結車職業
駕駛執照拾貳個月部分之處分撤銷。
前項撤銷部分，不罰。
    理  由
一、原處分意旨略以：異議人即受處分人甲○○於民國98年1月
    16日晚上10時37分許，因酒後駕駛U2-4008號自用小客車，
    在宜蘭縣宜蘭市○○路36之4號前為警攔停後，經測試酒精
    濃度呼氣結果，達每公升0.35毫克，而有酒後駕車等之違規
    行為，經宜蘭縣政府警察局宜蘭分局以宜警交字第Q0000000
    0號舉發違反道路交通管理事件通知單（下稱舉發通知單）
    舉發，並經原處分機關於98年1月19日以宜監字第裁43-Q000
    00000號違反道路交通管理事件裁決書，依道路交通管理處
    罰條例第35條第1項第1款規定，裁處罰鍰新臺幣（下同）1
    萬9千5百元，並吊扣駕駛執照12個月（因異議人無小型車駕
    駛執照，而應吊扣聯結車職業駕駛執照），並施以道安講習
    。
二、異議意旨略以：依道路交通管理處罰條例第68條修正理由可
    知，違規者受吊扣駕駛執照處分時，不再扣吊其持有各級車
    類之駕駛執照，僅於受吊銷駕駛執照處分時，始吊銷其持有
    各級車類之駕駛執照。因此，異議人酒後駕駛自用小客車之
    違規行為，僅應吊扣自用小客車駕駛執照，應於職業聯結車
    駕駛執照註記禁止駕駛自用小客車後交還異議人。為此請求
    撤銷原處分等語。
三、按汽車駕駛人，駕駛汽車經測試檢定有下列情形之一者，處
    新臺幣1萬5千元以上6萬元以下罰鍰，並當場移置保管該汽
    車及吊扣其駕駛執照1年：一、酒精濃度超過規定標準。又
    汽車駕駛人，有下列情形之一者，應接受道路交通安全講習
    ：二、有第35條第1項規定之情形，同條例第35條第1項第1
    款及第24條第1項第2款分別定有明文。
四、經查：
  (一)異議人於98年1月16日晚上10時37分許，在宜蘭縣宜蘭市○
    ○路36之4號前，因酒後駕駛車號U2-4008號自用小客車，為
    警攔停後，測得吐氣所含酒精成分為每毫升0.35毫克，有「
    汽車駕駛人酒精濃度超過規定標（0.25-0.4）」之違規行為
    ，為異議人所自承在卷，並有舉發通知單1紙在卷可按，是
    異議人上開酒後駕車之違規行為，自足以認定，並應依上開
    規定依法裁罰無誤。
  (二)又異議人於前開違規行為時，並無小型車車駕駛執照，而係
    持有聯結車職業駕駛執照之情，有異議人汽車駕照基本資料
    附卷可考，自堪認定。惟按道路交通管理處罰條例第68條於
    94年12月14日修正公布，經行政院以95年2月27日行政院院
    臺交字第0950082898號令核定自95年3月1日施行，而本件行
    為時及裁決時係分別為97年8月6日、97年8月20日，均在該
    條文修正後，是本件違規行為之認定，自應依行為時及裁處
    時之道路交通管理處罰條例第68條規定（即上開94年12月14
    日修正後之該條例第68條）裁處。而按修正後之第68條規定
    「汽車駕駛人，因違反本條例及道路交通安全規則之規定，
    受吊銷駕駛執照處分時，吊銷其持有各級車類之駕駛執照」
    （與修正前比較係刪除吊扣），其修正之原因乃舊法將違規
    駕駛人所持有各級車類之駕駛執照一併吊扣或吊銷失之過酷
    ，影響人民工作及生活甚鉅，故依修正後規定，受吊扣駕駛
    執照處分時，不再吊扣其持有各級車類之駕駛執照，僅於受
    吊銷駕駛執照處分時，始吊銷其持有各級車類之駕駛執照。
    是以，本件違規時異議人係駕駛自用小客車，其依法所受之
    處分應為限制駕駛小型車之權利，而應吊扣小型車駕駛執照
    ，始符修正後第68條規定之意旨，自不能吊扣異議人持有之
    其他級車類駕駛執照，惟原處分機關卻因此裁處異議人應吊
    扣其聯結車職業駕駛執照，顯然違反該條例第68條修正理由
    之意旨，且參以異議人係駕駛自用小客車，如因此吊扣異議
    人之聯結車職業駕駛執照，此舉顯然將剝奪異議人駕駛聯結
    車之權利，對異議人之權益造成極大之損害，亦與現行之道
    路交通管理處罰條例第68條之規定未合，是異議人主張不應
    吊扣其聯結車職業駕駛執照等語，於法尚屬有據。
五、綜上所述，異議人確實有前揭酒後駕車之違規行為，原處分
    機關依道路交通管理處罰條例第35條第1項第1款及道路交通
    管理事件統一裁罰基準表規定，裁處受處分人罰鍰1萬9千5
    百元，並依同條例第24條第1項第2款規定施以道安講習處分
    ，核無違誤，然原處分機關未審酌「吊扣駕駛執照12個月」
    規範之目的，即逕為吊扣異議人聯結車職業駕駛執照12個月
    部分之裁決，難認合法，是本件異議為有理由，原處分關於
    裁處吊扣異議人聯結車職業駕駛執照部分，應由本院予以撤
    銷並諭知不罰。
據上論斷，應依道路交通案件處理辦法第20條前段，裁定如主文
。
中    華    民    國    98    年    2     月    6     日
                  交通法庭法  官  陳映佐
以上正本證明與原本無異。
如不服本裁定，應於裁定送達後5日內，向本院提出抗告狀。（
應附繕本）
                          書記官  陳憲文
中    華    民    國    98    年    2     月    6     日


司法院資訊處製作；財團法人民間司法改革基金會備份。
